臺北高等行政法院判決
　　　　　　　　　　　　　　　　　　 93年度簡字第01423號
原　　　告　甲○○
被　　　告　行政院農業委員會
代　表　人　李金龍（主任委員）住同上
上列當事人間因漁業法事件，原告不服行政院中華民國93年10月
27日院臺訴字第0930089390號訴願決定，提起行政訴訟。本院判
決如下：
　　主  文
原告之訴駁回。
訴訟費用由原告負擔。
　　事實及理由
一、程序說明
    本件訴訟標的之價額在新臺幣（下同）20萬元以下，依行政
    訴訟法第229條第2項、第1項第2款規定及司法院民國（下同
    ）92年9月17日院台廳行一字第23681號令，應適用簡易程序
    ，本院並依同法第233條第1項規定，不經言詞辯論，逕行裁
    判。
二、事實概要
    原告係上富6號漁船（CT4-1998）（下稱系爭漁船）船主，
    被告所屬漁業署會同高雄市政府海洋局及行政院海岸巡防署
    海洋巡防總局第5海巡隊於93年5月25日在高雄港2港口堤防
    內，查獲該漁船與多艘漁船併排停泊，未實際從事漁撈作業
    ，經被告依停泊海上未實際從事漁撈作業漁船之處置規定公
    告事項第1點規定，以93年7月30日農授漁字第0931321305號
    函（下稱原處分）原告，撤銷查獲當日上富6號漁船錨泊於
    高雄港2港口防波堤內未作業之該航次漁船優惠用油補助款
    ，並於93年8月30日前繳回前開取得補貼漁業動力優惠用油
    之差額56,453元。原告不服，提起訴願遭決定駁回後，遂提
    起行政訴訟。
三、原告主張：系爭漁船當日確係因漁船故障因素方返港維修，
    有重興企業社之維修收據可稽，且漁船上之工作人員對漁船
    之使用及操作應較熟悉，如認漁船之故障，未達到請求協助
    或通報有關單位前往救援之程度，為節省其作業之成本，自
    無請求協助或通報有關單住前往救援之必要，與常情無違；
    行政院海岸巡防署海洋巡防總局當日對系爭漁船係做簡單之
    目視檢視，即作成紀錄表，而其檢查之照片僅能顯示漁船之
    一部分，原告漁船之撈漁設備係放置於漁船後甲板之角落及
    船艙內，檢查人員並無仔細詳加巡查及探視，被告據以逕行
    認定原告船上並無撈漁設備，其認定實屬率斷，據此，依行
    政訴訟法第4條第1項規定，求為判決撤銷訴願決定及原處分
    云云。被告則以：系爭漁船於93年5月25日，遭「加強聯合
    取締漁船優惠用油流用行動計畫」執行小組於高雄港2港口
    堤防內查獲其與多艘漁船併排停泊海上，未實際從事漁撈作
    業，有蒐證相片及檢查紀錄表可稽，違規事證洵堪認定，因
    政府對漁業動力優惠用油給予優惠補貼及免稅，係為降低漁
    民駕駛漁船出海漁撈作業之漁業經營成本，惟該漁船未實際
    從事漁撈作業，仍申購免稅及優惠用油，除不符社會公平正
    義原則與悖離給付行政之本意外，並衍生非法販售漁船油，
    及助長私設地下油行等影響公共安全問題，被告乃以原處分
    撤銷查獲當日系爭漁船錨泊於高雄港2港口防波堤內未作業
    之該航次漁船優惠用油補助款，並無違誤，求為判決駁回原
    告之訴等語。
四、按漁業法第54條第5款規定：「為保障漁業安全及維持漁區
    秩序，主管機關應辦理左列事項：…五、訂定漁場及漁船作
    業應行遵守及注意事項。…。」第59條規定：「漁業動力用
    油，免徵貨物稅。漁業動力用油優惠油價標準，由行政院定
    之。」參諸漁業法第59條規範漁業動力用油免徵貨物稅及補
    貼優惠油價標準之立法意旨，主要係為以優惠之漁船油價格
    供漁船出海實際從事漁撈作業所需，減輕漁民負擔。行政院
    農業委員會依漁業法第54條第5款規定，以89年7月21日（89
    ）農漁字第891320973號公告第1點規定「經查獲停泊海上未
    實際從事漁撈作業之漁船，由查獲單位立即通知該船籍所在
    地之直轄市政府或縣（市）政府、中國石油股份有限公司及
    各民營漁船加油站停止該漁船該航次之漁船優惠用油。」
五、漁民申購漁船油之核配數量依臺灣地區漁船油核配辦法第6
    條規定：「（第1項）新造或輸入漁船之漁船主，於初次申
    請購油時，得預購作業週轉油，其出海作業所耗用之週轉油
    量，依出海時間核計補充。（第2項）漁船因意外事故，需
    購用額外補充油；或新造及入塢上架修理之漁船，需購用試
    車油者應由漁船主具文詳敘理由，並檢附證據，由當地漁會
    核實轉請該管直轄市或縣（市）漁業主管機關專案核辦。」
    同辦法第11條規定：「（第1項）漁船油依下列標準核配之
    ：一、週轉油量：不論主機或副機使用，以加滿原有油槽為
    準。但經漁業主管機關核准增設補助油槽，且於配油手冊載
    明者，其原有油槽加計補助油槽加注量，不得超過載重噸位
    。二、補充油量之計算如下表：…（第2項）前項第2款出海
    時數之計算，依港檢單位之進出港檢查簿記載之進出港時間
    核計。（第3項）第1項第2款每次補充油量不得超過週轉油
    量，總噸數未滿20噸之小型拖網漁船，每月累計補充油量不
    得超過672小時之油量，其他未滿20噸之漁船不得超過450小
    時之油量。」準此，對新建造或輸入漁船船主，於初次申購
    油得預購裝滿船上油槽之作業週轉油，其出海作業所耗用之
    週轉油量，再依出海時數與主機馬力，核計申購補充所耗用
    掉之週轉油量（即所謂之補充油），其補充油量不得超過週
    轉油量（即加滿原有油槽為限）。當漁船於轉讓、出租或停
    止經營時，依臺灣地區漁船油核配辦法第7條規定，原漁船
    船主應將作業所賸餘油量隨同移交新船主使用，停止經營者
    ，應報由當地漁會簽證結售配油單位。依前述漁船油核配原
    則，補充油量之核計，雖以出海時數與主機馬力計算，其主
    要內涵乃為漁船出海期間主機實際運轉所消耗之油量，倘漁
    船於出海期間，主機未運轉或停泊海上未實際從事漁撈作業
    ，應無從消耗油量。若以漁業作業名義出海後即錨泊在海上
    未實際從事漁撈作業，實則藉以虛構出海時數圖以符合上開
    核配辦法購買漁船油之條件，繼而購得優惠漁船用油，除不
    符社會公平正義原則與悖離給付行政之本意外，並衍生非法
    販售漁船油，及助長私設地下油行等影響公共安全問題。
六、系爭漁船於93年5月25日，遭「加強聯合取締漁船優惠用油
    流用行動計畫」執行小組於高雄港2港口堤防內查獲其與多
    艘漁船併排停泊海上，未實際從事漁撈作業，有行政院海岸
    巡防署海洋巡防總局蒐證相片及檢查紀錄表可稽。原告雖主
    張：系爭漁船故障及被告據以行政院海岸巡防署人員草率之
    檢查報告及部分之相片逕行認定云云。惟查：
  (一)漁業動力優惠用油係政府為補貼漁船出海油料支出，以降低
    漁民出海從事漁撈作業成本，倘無特殊事故停泊海上，且漁
    船上無漁具或無漁撈設備置入水中進行漁撈作業，即可認定
    停泊海上未實際從事漁撈作業。本件依行政院海岸巡防署海
    洋巡防總局之蒐證相片及檢查紀錄表所示，取締人員於93年
    5月25日上午10時至10時25分，因發現系爭漁船與他船併排
    停泊於高雄港2港口堤防內未從事漁撈作業，始對該漁船實
    施登船檢查，經檢查系爭漁船上並無漁獲與漁撈設備，僅發
    現於前甲板放置塑膠管，且與多艘漁船併排停泊，堪認系爭
    漁船已有未實際從事漁撈作業之違規事實。
  (二)漁船報關出海作業之流程為至行政院海岸巡防署所屬漁港安
    檢所接受安全檢查後，即出海作業，惟查系爭漁船報關後，
    即與他船併排停泊在高雄2港口南防波堤內，並未實際前往
    漁區從事漁撈作業，另系爭漁船當時如確為離合器等有嚴重
    故障，見取締人員登船檢查時，理應即刻向登檢人員反映，
    請求協助或通報有關單位前往救援，或即請與其併排之漁船
    拖返港內維修，惟系爭漁船卻於遭取締後，於同日上午10時
    50分始返港維修，有出港時間明細表、進出港檢查表附原處
    分卷足佐，顯與事理不符。鑒於漁民使用漁船於海上從事捕
    撈、採集水產動植物經營漁業，除漁撈作業基本人力需求外
    ，更應注重維護漁船正常安全航行與人員配置，縱如漁船在
    海上船機一時無法修護，基於航行及人命安全考量，亦應立
    即返港進行維修，其與多艘漁船併排停泊海上未作業，漁機
    故障仍未返港，實有違常理。是原告主張當時系爭漁船故障
    云云，顯不足採。
  (三)漁業主管機關核給原告系爭漁船經營之漁業種類為延繩釣兼
    營流刺網及焚寄網，有動力漁船生命史重點管理資訊報表附
    原處分卷可憑。故其基本配備為延繩釣具或流刺網或焚寄網
    ，甲板並應設置揚繩（網）機，且漁船出海時，應將漁具置
    於甲板上，俾於抵達漁場後，隨即投放釣繩或網具，以從事
    漁撈作業。然依卷附登檢人員所拍攝之蒐證相片，該漁船船
    艏、艉（前、後甲板）並無堆置延繩釣具或網具，船艏甲板
    左前方並堆置1捆油管。原告主張系爭漁船之漁撈設備係放
    置於漁船後甲板之角落及船艙內云云，不合該類漁船從事漁
    撈作業之狀況，自不足以證明系爭漁船當時確係從事漁撈作
    業。
  (四)系爭漁船遭查獲與多艘漁船併排停泊於高雄2港口防波堤內
    ，未實際從事漁撈作業，虛構出海時數圖矇申購漁業動力優
    惠用油之企圖甚明，另原告所附93年5月2日重興企業社維修
    原告漁船之收據及高雄縣梓官區漁會魚市場93年5月30日供
    應人明細表資料，僅得作為系爭漁船該段期間之維修及漁獲
    交易情形參考，並無法明證其該航次確有從事漁撈作業。
七、從而，原告行為已違反首揭規定及被告89年7月21日（89）
    農漁字第8913209733號公告，被告以原處分撤銷查獲當日系
    爭漁船錨泊於高雄港2港口防波堤內未作業之該航次漁船優
    惠用油補助款，並依行政程序法第127條規定，請原告於93
    年8月30日前繳回前開取得補貼漁業動力優惠用油之差額56,
    453元，洵屬有據。
八、綜上所述，原處分並無違誤，訴願決定遞予維持，亦無不合
    ，原告訴請撤銷，為無理由，應予駁回。
據上論結，本件原告之訴為無理由，依行政訴訟法第98條第3項
前段、第233條第1項，判決如主文。
中　　華　　民　　國　　94　　年　 　6　　月　 15  　 日
                            第三庭法  官  胡方新
上為正本係照原本作成。
本件以訴訟事件所涉及之法律見解具有原則性者為限，始得於本
判決送達後20日內向本院提出上訴狀並表明上訴理由，如已於本
判決宣示後送達前提起上訴者，應於判決送達後20日內補具上訴
理由（均按他造人數附繕本），且經最高行政法院許可後方得上
訴。
中　　華　　民　　國　　94　　年　 　6　　月　 15  　 日
 　　　　　　　　　　　　     　　 書記官  陳幸潔
